【裁判字號】    89,上易,2784
【裁判日期】    900419
【裁判案由】    贓物
【裁判全文】
臺灣高等法院臺中分院刑事判決                  八十九年度上易字第二七八四號
    上  訴  人
    即  被  告  丁○○
    選任辯護人  袁烈輝
右上訴人因贓物案件，不服臺灣臺中地方法院八十九年度易字第三一二六號中華民國
八十九年十月二十日第一審判決（起訴案號：臺灣臺中地方法院檢察署八十九年度偵
字第一三一○號），提起上訴，本院判決如左：
      主  文
原判決撤銷。
丁○○故買贓物，處有期徒刑陸月，如易科罰金，以佰元折算壹日。
    事  實
一、丁○○明知姓名年籍不詳自稱「黑猴」之男子所出賣懸掛車牌號碼Ｇ九—六六０
    ０號車牌之自用小客車，係贓車（該車原車牌號碼為ＲＩ─一九三五號，係洪元
    記食品廠股份有限公司所有，由甲○○所使用，於民國「下同」八十八年八月三
    日上午六時許，在臺中縣龍井鄉○○○路七之五六號前遭不詳姓名年籍之人所竊
    ，而所懸掛車牌號碼Ｇ九—六六００號之車牌係偽造，惟丁○○對車牌偽造一節
    並不知情），且上開贓車於八十八年底前之市價約值新台幣（下同）七十萬元，
    丁○○竟於八十八年九月底，在桃園以遠低於市價之二十六萬元購買，並僅給付
    八萬元定金，即取得該車供己使用，嗣於同年十月十一日晚上十時許，在臺中市
    ○○路○段三十一號地下二樓停車場內，為警查獲丁○○正開啟發動系爭自小客
    車，而循線查知上情。
二、案經臺中市警察局第五分局報請臺灣臺中地方法院檢察署檢察官偵查起訴。
    理  由
一、訊據被告丁○○矢口否認有故買贓物之犯行，辯稱：伊當天購買之自用小客車並
    非懸掛車牌號碼Ｇ九—六六００號車牌之自用小客車，而係購買一輛灰色的車輛
    ，因該灰色的車輛毛病很多，伊即打電話通知黑猴牽回去修理，黑猴才換懸掛車
    牌號碼Ｇ九—六六００號之自用小客車供伊使用，俟將來交車時，再將懸掛車牌
    號碼Ｇ九—六六００號自小客車還黑猴，伊不知懸掛車牌號碼Ｇ九—六六００號
    之自小客車係贓車等語。惟查：、被告於警訊時即自承購買時已知道係贓車，
    並供稱：（問：你是否知道，你所駛用之懸掛車牌號碼Ｇ九—六六００號車牌車
    係贓車？）答：知道」等語（詳見臺灣臺中地方法院檢察署八十九年度偵字第一
    三一○號卷第三十三頁），是被告事後辯稱不知該車係贓車，尚非可採。、系
    爭自小客車係洪元記食品廠股份有限公司所有，由甲○○所使用，於八十八年八
    月三日在台中縣龍井鄉○○○路七之五十六號前失竊一情，業據被害人甲○○於
    警訊時指訴明確，並有車輛竊盜、車牌失竊─查詢認可資料一份及贓物認領保管
    收據一紙附卷可稽；系爭自用小客車懸掛之Ｇ九—六六００車牌之車主為邱靖心
    ，其並未遺失車牌之事實，亦據證人邱靖心於警訊時證述綦詳，足見該車牌係屬
    偽造，而系爭自小客車確係失竊之贓物，已可認定。、被告於警訊時供稱：「
    （問：你如何取得該車？有無該車證件？）答：是我於二週前向綽號黑猴買的，
    當初言明以新台幣二十六萬元購買，但我至今祇付給對方八萬元定金，證件沒交
    給我」（詳見臺灣臺中地方法院檢察署八十九年度偵字第一三一○號卷卷第三十
    三頁）；於檢察官八十八年十月十二日訊問時供稱：「（問：Ｇ九─六六００車
    何來？）我在二星期前以定金八萬向一叫黑猴買的」等語詳見臺灣臺中地方法院
    檢察署八十九年度核退字第一三二五號卷卷第八頁）；又於檢察官八十九年二月
    二十五日訊問時供稱：「（問：Ｇ九─六六００車何來？）答：我向黑猴買的，
    是去年八、九月間買一部車」等語（詳見臺灣臺中地方法院檢察署八十九年度偵
    字第一三一○號卷第六十一頁），足見系爭自小客車確係被告在八十八年九月底
    以二十六萬元向年籍不詳自稱「黑猴」之男子購買，雖被告嗣於本院審理中供稱
    該懸掛車牌號碼Ｇ九—六六００號車牌之自用小客車係於八十八年八月間購買，
    然依被告於到案之初，即能一再詳述，購買之時間為八十八年十月十二日接受訊
    問之二週前，在桃園購買，是其購買之時間、地點，應以八十八年九月底在桃園
    購置為可採。、自用小客車依現行法令，監理機關均辦理車籍登記，一般人為
    確保來源之正當性，收受汽車時，必先檢視行車執照，或其他車籍資料，並商議
    如何以正常程序辦理過戶，以避免取得來路不明之贓物車輛，而駕駛汽車，行車
    執照應隨車攜帶，以備查驗，違反者依道路交通管理處罰條例第十四條第二款應
    科處罰鍰，此為眾所週知之事，被告自承年籍不詳自稱「黑猴」之男子交付系爭
    自小客車時，並未取得車子之行車執照原本及車主聯等來源證件，被告僅給付八
    萬元後，即取得該車使用，目前亦無法連絡上該男子之事實，則參諸被告向僅知
    綽號而不知其年籍、住址，且無法聯絡之人購買自小客車，復未看到車輛來源證
    件，並僅支付八萬元即取得自小客車等情事，顯見被告對該自小客車係贓車，應
    有認識。、被告所購買之系爭自小客車，係於八十六年間出廠、裕隆牌、二千
    九百九十七ＣＣ自小客車（ＮＩＳＳＡＮＣＥＦＩＲＯ），有車輛竊盜、車牌失
    竊資料個別查詢報表在卷可按，該自小客車於八十八年底前之市價約有七十萬元
    ，亦有八十八年十二月份之「二手車訊雜誌」內附之新車ＶＳ中古車行情分析影
    本可稽，則從被告對於市價約值七十萬元之自小客車，竟僅以顯不相當之低價二
    十六萬元即購得等情況證據以觀，益足以認定其有贓物之認識。、被告雖另辯
    稱：伊原購買之車輛車牌號碼為前二英文字母不詳之車牌號碼？？─○九三八號
    灰色自用小客車，且有證人蔡忠林可以為證等語，而證人蔡忠林於本院八十九年
    十二月二十七日調查時到庭證稱：買第一部車時有行車執照，而伊只記得四個號
    碼等語（詳見本院審理卷第二十九頁），而被告於警訊時即證稱：「我祗付給對
    方八萬元訂金，證件沒有交給我」等語（詳見臺灣臺中地方法院檢察署八十九年
    度偵字第一三一○號卷第三十三頁），證人所證有行車執照一節，顯與被告所供
    「並未交給其證件」等情完全不符，自無從以證人蔡忠林之上開證述，為有利於
    被告之認定。又經本院函交通部公路局臺中區監理所南投監理站埔里分站查詢上
    開車牌號碼？？─○九三八號灰色自用小客車之詳細車籍及車主資料，經查得車
    主為丙○○，車牌號碼為Ｓ２─○九三八號，有交通部公路局臺中區監理所南投
    監理站埔里分站九十年一月九日（九十）中監投字第九○○○二○六函一份在卷
    可稽，而車主丙○○於本院九十年一月三十一日下午調查時證稱伊並未販賣該車
    牌號碼Ｓ２─○九三八號之車輛，惟該車有ＡＢ車之情形等語，然經本院再函交
    通部公路局臺中區監理所南投監理站埔里分站查詢該車牌號碼Ｓ２─○九三八號
    之車輛有無ＡＢ車車牌之情形，經交通部公路局臺中區監理所南投監理站埔里分
    站於九十年二月二十六日九十中墦埔字第九○○○三七五號函所附車籍資料表，
    並無ＡＢ車牌情形。亦無從以上開丙○○之證述為有利於被告之認定，況果丙○○之車牌確有ＡＢ車牌之情形，因被告並未清楚記得後四位○九三八號車牌之全
    部號碼，尚無從確切認定後四位○九三八號之車牌，即為Ｓ２─○九三八號，顯
    亦無從為有利於被告之認定。況被告於警訊中並未提及上情，是其所所辯，要屬
    事後卸責之詞，不足採信。本件事證明確，被告犯行堪以認定，應予依法論科。
二、核被告所為，係犯刑法第三百四十九條第二項之故買贓物罪。原審判決認被告罪
    證明確予以論罪科刑固非無見，惟對於被告故買贓車之時間及地點並未於事實欄
    認定，顯有未洽，被告上訴否認犯行，主張其並無贓車之認識指摘原審判決不當
    ，雖無理由，惟原審既有上開可議之處，自應由本院予以撤銷改判。爰審酌被告
    犯罪之動機、目的、手段、被害人所受損害、及其未能坦承犯行等一切情狀，量
    處有期徒刑陸月，以資懲儆。另按刑法第四十一條第一項修正後於九十年一月十
    日經總統公布修正規定為：「犯最重本刑為五年以下有期徒刑以下之刑之罪，而
    受六個月以下有期徒刑或拘役之宣告，因身體、教育、職業、家庭之關係或其他
    正當事由，執行顯有困難者，得以一元以上三元以下折算一日，易科罰金。但確
    因不執行所宣告之刑，難收矯正之效，或難以維持法秩序者，不在此限」。」，
    於九十年一月十二日生效，依刑法第二條第一項前段之規定，自應適用上開修正
後之法律，爰併予諭知易科罰金之折算標準。
據上論斷，應依刑事訴訟法第三百六十九條第一項、第三百六十四條、二百九十九條
第一項前段，刑法第二條第一項前段、第四十一條第一項前段、第三百四十九條第二
項、罰金罰鍰提高標準條例第一條前段、第二條，判決如主文。
本案經檢察官乙○○到庭執行職務。
中      華      民      國    九十      年      四      月     十九     日
                              臺灣高等法院臺中分院刑事第三庭
                                    審判長法  官  方  艤  駐
                                          法  官  劉  連  星
                                          法  官  胡  忠  文
右正本證明與原本無異。
不得上訴。
                                          書記官  粘  銘  環
中      華      民      國    九十    年      四     月    十九      日
附錄論罪科刑法條：
刑法第三百四十九條第二項
搬運、寄藏、故買贓物或為牙保者，處五年以下有期徒刑、拘役或科或併科一千元以
下罰金。                                                              Ａ


司法院資訊處製作；財團法人民間司法改革基金會備份。
